臺灣臺中地方法院刑事判決
111年度金簡上字第116號
上  訴  人  
即  被  告  陳姿柔



選任辯護人  徐文宗律師
上列上訴人即被告因違反洗錢防制法等案件，不服本院中華民國
111 年9 月30日111 年度金簡字第262 號第一審簡易判決（起訴
案號：臺灣臺中地方檢察署111 年度偵字第8948號），提起上訴
，本院管轄之第二審合議庭，判決如下：    
　　主　　文
上訴駁回。
陳姿柔緩刑貳年，並應於緩刑期間，接受執行機關所舉辦之法治
教育肆場次；緩刑期間付保護管束。
    理  　由
壹、程序方面
一、本案審理範圍：
　㈠按民國110 年6 月18日刑事訴訟法第348 條修正施行前已繫
    屬於第一審或第二審法院之案件，在修正施行後始因上訴而
    繫屬於第二審或第三審法院者，應適用修正後規定以定其上
    訴範圍（最高法院111 年度台上字第1323號判決意旨參照）
    。而上訴得明示僅就判決之刑、沒收或保安處分一部為之，
    修正後刑事訴訟法第348 條第3 項定有明文。準此，上訴權
    人就下級審判決聲明不服提起上訴時，依現行法律規定，得
    在明示其範圍之前提下，擇定僅就該判決之「刑」（包括宣
    告刑、執行刑）、「沒收」、「保安處分」等部分單獨提起
    上訴，而與修正前認為上開法律效果與犯罪事實及所犯罪名
    處於絕對不可分之過往見解明顯有別。此時上訴審法院之審
    查範圍，將因上訴權人行使其程序上之處分權而受有限制，
    除與前揭單獨上訴部分具有互相牽動之不可分關係、為免發
    生裁判歧異之特殊考量外，原則上不再實質審查下級審法院
    所認定之犯罪事實及罪名，亦即應以下級審法院所認定之犯
    罪事實及罪名，作為審認其所諭知「刑」、「沒收」、「保
    安處分」是否違法不當之判斷基礎。
　㈡檢察官認被告陳姿柔涉犯刑法第30條第1 項前段、洗錢防制
    法第14條第1 項之幫助一般洗錢罪嫌、刑法第30條第1 項前
    段、第339 條第1 項之幫助詐欺取財罪嫌，並提起公訴，嗣
    經原審判決有罪在案，被告不服該判決而提起上訴，並於11
    1 年10月14日繫屬於本院，有被告所提出刑事上訴聲明狀暨
    其上之本院收文戳章附卷可考（本院金簡上卷第9 至13頁）
    。觀諸被告所提出刑事上訴聲明狀、刑事補充上訴理由狀記
    載略以被告已於111 年10月30日與告訴人梁勝智和解，原審
    未予審酌，且被告素無前科，經此教訓已知警惕應無再犯之
    虞，實有宣告緩刑之必要等語，有刑事上訴聲明狀、刑事補
    充上訴理由狀等存卷為憑（本院金簡上卷第9 至13、51至91
    頁）；參以被告於本院審理時陳稱：希望能判我緩刑，只針
    對量刑部分上訴等語（本院金簡上卷第95、96頁），及其辯
    護人於本院審理時所述：請對被告從輕量刑並給予被告緩刑
    機會等語（本院金簡上卷第102 頁）。顯見被告就原審所為
    本院111 年度金簡字第262 號刑事簡易判決（下稱原判決）
    ，業已明示僅就原判決所諭知之「刑」部分提起上訴，是依
    前開說明，本院僅就原判決所宣告之「刑」有無違法不當進
    行審理，並以原審所認定之犯罪事實及罪名為前提，據以衡
    量被告針對量刑結果不服之上訴理由是否可採；至於原判決
    關於犯罪事實、罪名認定及其證據取捨（本案並未諭知保安
    處分），既與刑之判斷尚屬可分，且不在被告明示上訴範圍
    之列，即非本院所得論究，合先敘明。
二、本判決所引用被告以外之人於審判外之陳述，檢察官、被告
    及其辯護人於本院審理時均未聲明異議（本院金簡上卷第95
    至103 頁），本院審酌該等證據資料作成之情況，核無違法
    取證或其他瑕疵，且與待證事實有關連性，認為適當得為證
    據，依刑事訴訟法第159 條之5 規定，均有證據能力。
三、另本判決所引用之非供述證據，查無違反法定程序取得之情
    形，依刑事訴訟法第158 條之4 規定之反面解釋，均具有證
    據能力。
貳、維持原判決之理由
一、原審審理結果，認為被告涉犯幫助詐欺取財罪、幫助一般洗
    錢罪之事證明確，並審酌被告任意將郵局帳戶帳號提供他人
    使用，致無辜之告訴人遭詐騙受有財產上損害，並使該詐欺
    所得真正去向、所在得以獲得隱匿，妨礙執法機關追緝犯罪
    行為人，助長犯罪，使告訴人難以求償，對社會治安造成之
    危害非輕，然考量被告於原審審理程序坦承犯行，態度尚可
    ，且無證據證明被告有獲得報酬等一切情狀，量處有期徒刑
    3 月，併科罰金新臺幣（下同）1 萬元，罰金如易服勞役，
    以1000元折算1 日，並諭知易服勞役之折算標準。經核原審
    業已詳予說明其諭知有期徒刑3 月，併科罰金1 萬元，罰金
    如易服勞役，以1000元折算1 日之理由，量刑亦屬妥適。
二、被告上訴意旨略以：被告已坦承犯行，且現有小嬰兒剛出生
    ，亟需被告在外照料，另被告也已於111 年10月30日與告訴
    人達成和解並賠償完畢，而取得告訴人之原諒，足見被告犯
    後態度良好，原審未予審酌，且被告素無前科，經此教訓已
    知警惕應無再犯之虞，請求從輕量刑並給予緩刑之宣告等語
    （本院金簡上卷第9 至13、51至91、95、96、102 頁）。
三、惟按刑罰之量定，屬法院自由裁量之職權行使，應審酌刑法
    第57條所列各款事由及一切情狀，為酌量輕重之標準，並非
    漫無限制；量刑輕重係屬事實審法院得依職權自由裁量之事
    項，苟已斟酌刑法第57條各款所列情狀而未逾越法定刑度，
    不得遽指為違法；且在同一犯罪事實與情節，如別無其他加
    重或減輕之原因，下級審量定之刑，亦無過重或失輕之不當
    情形，則上級審法院對下級審法院之職權行使，原則上應予
    尊重（最高法院85年度台上字第2446號判決意旨參照）。原
    審既已注意適用刑法第57條之規定，就前揭各項量刑事由詳
    為審酌並敘明理由，且未逾越法定刑度，復未濫用自由裁量
    之權限，亦無輕重失衡之情形，揆諸前開實務見解，自不得
    遽指為違法，率謂原判決有何量刑過重之情事（至於被告於
    原審判決後與告訴人達成和解，係發生於原審判決後之事實
    ，且為本院於衡量是否給予被告緩刑宣告時予以審酌，詳如
    後述），是被告徒以前揭事由請求從輕量刑，並不足以動搖
    原判決所為量刑判斷，難謂允洽，尚非可採，其上訴為無理
    由，應予駁回。
四、再者，被告未曾因故意犯罪受有期徒刑以上刑之宣告，有臺
    灣高等法院被告前案紀錄表存卷可查（本院金簡上卷第105 
     頁），其僅因一時失慮而為本案犯行，併考量被告於原審
    判決後與告訴人達成和解，且被告確已依和解內容履行賠償
    完畢，而告訴人亦表示同意給予被告受緩刑宣告之機會，有
    告訴人所提出之刑事呈報狀暨和解書等存卷足參（本院金簡
    上卷第15、17頁），本院認被告經此偵、審程序及科刑之宣
    告，當知所警惕，而無再犯之虞，是本院認對被告所宣告之
    刑以暫不執行為適當，並慮及被告所處刑期及後續履行緩刑
    條件所需之時間長短，爰依刑法第74條第1 項第1 款規定，
    諭知緩刑2 年，以啟自新。又本院為使被告能於本案中深切
    記取教訓，避免被告再度犯罪、強化被告法治之觀念，另依
    刑法第74條第2 項第8 款規定，諭知被告應於緩刑期間接受
    執行機關舉辦之法治教育4 場次，且依刑法第93條第1 項第
    2 款規定，應於緩刑期間付保護管束。倘被告於本案緩刑期
    間，違反上開所定負擔，且情節重大，足認有執行刑罰之必
    要，檢察官得依刑法第75條之1 第1 項第4 款規定，聲請撤
    銷緩刑之宣告，執行宣告刑。
據上論斷，應依刑事訴訟法第455 條之1 第1 項、第3 項、第36
8 條，刑法第74條第1 項第1 款、第2 項第8 款、第93條第1 項
第2 款，判決如主文。
本案經檢察官許景森提起公訴，檢察官葉芳如到庭執行職務。
中　　華　　民　　國　 111　　年　　12　　月　　9 　　日
                  刑事第十三庭　審判長法　官  劉敏芳

　　　　　　　　　　　　　　　　　　　法　官　簡佩珺　

　　　　　　　　　　　　　　　　　　　法　官  劉依伶

以上正本證明與原本無異。
不得上訴。
　　　　　　　　　　　　　　　　　　　書記官  盧弈捷
中　　華　　民　　國　 111　　年　　12　　月　　9 　　日

附錄本案論罪科刑法條：
洗錢防制法第14條
有第二條各款所列洗錢行為者，處7年以下有期徒刑，併科新臺
幣5百萬元以下罰金。
前項之未遂犯罰之。
前二項情形，不得科以超過其特定犯罪所定最重本刑之刑。

中華民國刑法第339條
（普通詐欺罪）
意圖為自己或第三人不法之所有，以詐術使人將本人或第三人之
物交付者，處5年以下有期徒刑、拘役或科或併科50萬元以下罰
金。
以前項方法得財產上不法之利益或使第三人得之者，亦同。
前二項之未遂犯罰之。